臺灣臺南地方法院臺南簡易庭民事判決
109年度南簡字第1818號
原      告  陳佲祐  
被      告  魏武雄  
上列當事人間請求給付票款事件，經本院於民國110年3月29日言
詞辯論終結，判決如下：
    主      文
被吿應給付原告新臺幣貳拾陸萬捌仟元，及自民國一百零九年十
一月二十八日起至清償日止，按週年利率百分之五計算之利息。
原告其餘之訴駁回。
訴訟費用新臺幣伍仟肆佰元由被告負擔十分之六，餘由原告負擔
。
本判決第一項得假執行，但被告如以新臺幣貳拾陸萬捌仟元為原
告預供擔保，得免為假執行。
    事實及理由
一、原告起訴主張：
(一)訴外人即被告之子魏鴻益於民國109年8月22日、同年月24日
    分別向原告借款新臺幣（下同）20萬元、30萬元，約定利息
    月息1.2％，並應於每月分期還款（下合稱系爭借款）。魏鴻
    益並出具如附表所示之支票2張（下各稱系爭20萬元支票、
    系爭30萬元支票，合稱系爭支票）做為系爭借款之擔保。魏
    鴻益並於109年9月、10月間各向原告還款3萬元之本金及6,0
    00元之利息，合計還款72,000元。詎魏鴻益於償還上開款項
    後即未再還款，原告屢次向魏鴻益催討，惟均置之不理，系
    爭支票並陸續到期。被告既為系爭支票之發票人，自應依票
    據所載文義負責，爰依票據之法律關係提起本訴等語。
(二)並聲明：被告應給付原告50萬元，及自支付命令送達翌日起
    至清償日止，按週年利率5％計算之利息。
二、被告則以：
(一)魏鴻益因資金週轉需求而向原告借款20萬元，並商議由被告
    開立系爭20萬元支票作為借款20萬元之擔保，並約定借款利
    息為月息12％。後因魏鴻益另有資金需求而向原告增貸10萬
    元，被告遂開立系爭30萬元支票作為總借款30萬元之擔保，
    並囑託魏鴻益向原告取回先前所簽發之系爭20萬元支票。詎
    原告拒不返還系爭20萬元支票，並進而要求魏鴻益須償還借
    款共計50萬元。
(二)系爭支票雖為被告所簽發，惟魏鴻益自始僅向原告借款30萬
    元，當時曾預扣利息，且魏鴻益曾於109年9月、10月間各給
    付原告利息36,000元2筆，共計還款72,000元。是原告不僅
    未扣除魏鴻益上開已償還之款項，更誆稱總借款金額為50萬
    元，主張被告須負系爭支票之票據文義責任，並無理由。
(三)併為答辯聲明：原告之訴駁回。
三、得心證之理由：
(一)按票據債務人依票據法第13條規定，以自己與執票人直接前
    後手間所存抗辯之事由對抗執票人，應先由票據債務人就該
    抗辯事由負舉證之責任。必待為票據基礎之原因關係確立後
    ，法院就此項原因關係進行實體審理時，當事人於該原因關
    係是否有效成立或已否消滅等事項有所爭執，始適用各該法
    律關係之舉證責任分配原則。倘執票人主張支票係發票人向
    其借款而簽發交付，以為清償方法，發票人抗辯其未收受借
    款，則就借款已交付之事實，始應由執票人負舉證責任（最
    高法院105年台簡上字第25號民事判決意旨參照）。
(二)經查：
　1.原告主張其執有被告簽發之系爭支票，屆期提示遭退票；系
    爭支票原因關係為擔保訴外人魏鴻益對原告之借款債務，由
    魏鴻益轉交予原告乙節，業據其提出系爭支票、臺灣票據交
    換所臺南市分所退票理由單各2紙為證，並為被告所不爭執
    ，堪信此部分為真實。　
　2.就系爭支票原因關係部分，被吿抗辯系爭支票簽發原因為魏
    鴻益向原告之借款，原告就此系爭支票之原因關係為借款乙
    節並不爭執，而主張因魏鴻益向原告先後借款20萬元、30萬
    元始交付被吿簽發之系爭支票予原告收受等語，被告則抗辯
    魏鴻益以系爭支票擔保借款總額僅30萬元，且借款交付當時
    有預扣利息等語，依照前開說明，應由原告就其確實有交付
    足額借款50萬元予魏鴻益之事實負舉證責任。
  3.查就交付借款方式，原告自承：「我給魏鴻益現金，錢不是
    從戶頭提領出來的，其中幾萬元是我跟朋友借來借給魏鴻益
    的」等語（見本院卷第43頁），且迄本件言詞辯論終結為止
    未能提出其確實有交付借款50萬元予魏鴻益之證據，本院即
    無從為有利於原告之認定。
　4.而被吿抗辯系爭借款總額僅30萬元，且交付款項當時預扣利
    息等情，則業據證人即魏鴻益前妻許瑋芩到庭結證稱略以：
    「系爭30萬元支票是我在魏鴻益機車店抽屜裡看過，109年9
    月8日當時魏鴻益是先找我借9萬元，我說我沒有，請魏鴻益
    自己想辦法，魏鴻益就說要回去請被吿開支票，我後來看到
    系爭30萬元支票時，我有追問魏鴻益，魏鴻益才說他之前有
    跟原告借款20萬元，因為我沒辦法幫忙，他才又找原告多借
    10萬元...魏鴻益說20萬元借款利息1個月12分，就是36,000
    元，魏鴻益8月向原告借20萬元有先扣24,000元，實際上拿
    了176,000元，後來8月22日到9月22日間，魏鴻益借第二次1
    0萬元時，有說原告說等他一起還完時再把20萬元的票還給
    魏鴻益，先押著而已...魏鴻益又借的10萬元，因為天數不
    到1個月，所以沒有扣到12,000元...這10萬元魏鴻益實際上
    拿到92,000或94,000元，因為天數不到1個月，利息是扣個
    意思而已，後來魏鴻益在9月22日及10月22日繳了兩期利息
    各36,000元...魏鴻益自己也有開本票，是借款時原告當場
    請魏鴻益開的，有押日期，當時借款時是一張魏鴻益本票加
    上一張被吿的支票...」等語（見本院卷第58-63頁），業據
    證人當庭庭呈魏鴻益line對話紀錄為證（見本院卷第69-77
    頁），且前開證人許瑋芩所述魏鴻益簽發兩張到期日均同為
    109年9月22日之本票部分，亦與證人當庭提出之本院109年
    司票字第3409號本票准許強制執行裁定相符（見本院卷第79
    -80頁），也與一般民間票據借款實務於交付借款時預扣利
    息之常情無違，堪認證人許瑋芩前開所述系爭借款總額僅30
    萬元，且利息為1個月12分，交付款項當時有預扣利息等語
    尚屬可採，被吿前開抗辯，即非無據。又依照證人許瑋芩所
    為之證述內容，系爭20萬元支票交付當時預扣利息後取得款
    項為176,000元，系爭30萬元支票交付當時僅實際取得92,00
    0或94,000元，此外並無其他證據證明系爭借款實際交付之
    數額，是採對被吿較為有利之計算方式，本件應認原告實際
    交付之借款本金數額僅為268,000元【計算式：176,000＋92,
    000＝268,000（元）】。至被吿抗辯有清償72,000元之部分
    ，依照前開證人證述僅清償利息，未清償到本金，前開償還
    款項部分，即不予扣除。
　5.據此，原告請求被吿給付系爭支票之票款，因被吿為原因關
    係抗辯，原告未能就實際交付之借款數額超過268,000元負
    舉證責任，依前開說明，原告依照票據法律關係請求被吿給
    付系爭支票票款268,000元，為有理由，逾此部分，即無理
    由，應予駁回。
(三)另按執票人向支票債務人行使追索權時，得請求自為付款提
    示日起之利息，如無約定利率者，依年利6％計算，票據法
    第133條定有明文。從而，原告本於票據之法律關係，請求
    被告給付自支付命令送達翌日即109年11月28日起至清償日
    止，按週年利率5％計算之利息，並未逾越上開規定之範圍，
    洵屬有據，應予准許。
四、綜上所述，原告本於票據之法律關係請求被告給付268,000
    元及自109年11月28日起至清償日止，按週年利率5％計算之
    利息，為有理由，應予准許，逾此部分，即無理由，應予駁
    回。
五、本判決原告勝訴部分，係就民事訴訟法第427條規定適用簡
    易程序所為被告敗訴之判決，依同法第436條第2項準用第38
    9條第1項第3款規定，應依職權宣告假執行，併依同法第392
    條第2項規定，職權宣告被告如預供擔保後，得免為假執行
    。
六、本件事證已臻明確，兩造其餘攻擊、防禦方法及所提之證據
    ，經本院審酌後，認與判決之結果不生影響，爰不一一論列
    ，併此敘明。
七、訴訟費用之依據：民事訴訟法第79條、第87條第1項。 
中　　華　　民　　國　　110 　年　　4 　　月　　23　　日
                  臺灣臺南地方法院臺南簡易庭
                                  法  官  許育菱
以上正本係照原本作成。
如不服本判決，應於送達後20日內，向本院提出上訴狀並表明上
訴理由，如於本判決宣示後送達前提起上訴者，應於判決送達後
20日內補提上訴理由書（須附繕本）。
如委任律師提起上訴者，應一併繳納上訴審裁判費。
中　　華　　民　　國　　110 　年　　4 　　月　　23　　日
                                  書記官  楊意萱
附表：
編號 支 票 金 額 （新臺幣） 支 票 號 碼 發  票  人 到  期  日 1. 200,000元 FA0000000 魏武雄 109年10月30日 2. 300,000元 FA0000000 魏武雄 109年11月6日